【裁判字號】    99,監宣,52
【裁判日期】    990611
【裁判案由】    監護宣告
【裁判全文】
臺灣桃園地方法院民事裁定              99年度監宣字第52號
聲  請  人  戊○○
聲  請  人  丙○○
相  對  人  己○
關  係  人  甲○○
關  係  人  丁○○
關  係  人  乙○○
上列聲請人聲請宣告相對人為監護宣告事件，本院裁定如下：
    主      文
宣告己○（女，民國○○年○ 月○ 日生，身分證統一編號：Ｚ00000
0000號）為受輔助宣告人。
選定戊○○（身分證統一編號：Ｚ000000000號）、丙○○（身分
證統一編號：Ｚ000000000號）、甲○○（身分證統一編號：Ｚ000
000000號）、丁○○（身分證統一編號：Ｚ000000000號）、乙○○（身分證統一編號：Ｚ000000000號）為受輔助宣告人己○之輔
助人。
聲請費用由受輔助宣告之人負擔。
     理      由
一、本件聲請意旨略以：聲請人戊○○、丙○○係相對人己○之
    子女；相對人罹患阿茲海默氏症已有多年，近日已達精神障
    礙致不能為意思表示或受意思表示，或不能辨識其意思表示
    之效果，爰聲請宣告相對人己○為受監護宣告之人，並指定
    聲請人戊○○、丙○○為相對人之監護人等語。
二、關於宣告相對人為受輔助宣告人部分：
(一)按對於因精神障礙或其他心智缺陷，致不能為意思表示或受
    意思表示，或不能辨識其意思表示之效果者，法院得因本人
    、配偶、4 親等內之親屬、最近1 年有同居事實之其他親屬
    、檢察官、主管機關或社會福利機構之聲請，為監護之宣告
    ；對於因精神障礙或其他心智缺陷，致其為意思表示或受意
    思表示，或辨識其意思表示效果之能力，顯有不足者，法院
    得因本人、配偶、4 親等內之親屬、最近1 年有同居事實之
    其他親屬、檢察官、主管機關或社會福利機構之聲請，為輔
    助之宣告，民法第14條第1 項、第15條之1 分別定有明文。
    又法院對於監護之聲請，認為未達民法第14條第1 項之程度
    ，而有輔助宣告之原因者，得依聲請或依職權以裁定為輔助
    之宣告，民法第14條第3 項、民事訴訟法第624 條之3 第 1
    項分別定有明文。
(二)經本院於鑑定機關即桃園療養院鑑定醫師陳炯旭前訊問相對
    人，法官詢問相對人關於日常生活之問題，相對人尚可回答
    ，有本院民國99年 3月25日勘驗筆錄在卷可憑。而據鑑定人
    提出之鑑定報告略以：相對人於 4年前出現反覆跌倒、重複
    問話等不尋常現象，檢查後發現相對人有中風現象。相對人
    於近3～4年逐漸出現物品遺失、煮飯忘記關火、外出至較遠
    處會迷路等記憶力缺損現象，對老人會等社區活動參與大幅
    減少，亦不大認得左鄰右舍。且相對人對自己財務漠不關心
    ，生活細節上雖尚可自理，但會遺忘需家人提醒。經鑑定結
    果：相對人為血管性失智症病患，因精神障礙或其他心智缺
    陷，其為意思表示或受意思表示或辨識其意思表示效果之能
    力顯有不足等語（見桃園療養院99年5月19日桃療醫字第099
    0003108號函所附精神鑑定報告書）。
(三)本院斟酌上開一切情事，認相對人其精神障礙狀態及心智缺
    陷情形，應未達須受監護宣告之程度，惟其為意思表示或受
    意思表示或辨識意思表示之效果的能力確顯有不足，而有賴
    他人從旁予以輔助之需要，爰依法宣告相對人為受輔助宣告
    人。
三、關於指定輔助人部分：
(一)按受輔助宣告之人，應置輔助人，民法第1113條之1第1項定
    有明文。又法院為輔助之宣告時，應依職權就配偶、四親等
    內之親屬、最近一年有同居事實之其他親屬、主管機關、社
    會福利機構或其他適當之人選定一人或數人為輔助人；法院
    為選定輔助人前，得命主管機關或社會福利機構進行訪視，
    提出調查報告及建議；法院選定輔助人時，應依受輔助宣告
    之人之最佳利益，優先考量受輔助宣告之人之意見，審酌一
    切情狀，並注意下列事項：一、受輔助宣告之人之身心狀態
    與生活及財產狀況。二、受輔助宣告之人與其配偶、子女或
    其他共同生活之人間之情感狀況。三、輔助人之職業、經歷
    、意見及其與受輔助宣告之人之利害關係。四、法人為輔助
    人時，其事業之種類與內容，法人及其代表人與受監護宣告
    之人之利害關係，此觀民法第1113條之1 第2 項準用同法第
    第1111條第1 項、第2 項、第1111條之1 規定甚明。
(二)經本院囑請桃園縣政府及基隆縣政府對聲請人等進行訪視，
    訪視報告略以：
  1.聲請監護原因：據聲請人丙○○表示，相對人因年老罹患包
    括失智症在內之多種慢性疾病，現已無足夠能力作重大事務
    判斷，為保障相對人權益，故由相對人子女聲請監護宣告。
  2.相對人狀況說明：相對人心理退化如兒童，短期記憶能力顯
    有欠缺，需完全受人照顧。相對人主要照顧者為次子甲○○
    ，照顧費用由相對人房租收益、軍眷半俸及長子供應每月新
    台幣（下同）5000元生活費支應。
  3.聲請人狀況說明：
    (1)聲請人戊○○：有兩段婚姻育有兩子，第二任丈夫已去世
      ，目前母子3人同住於基隆七堵區。
    (2)聲請人丙○○：目前為公務人員，月收入約 7萬餘元。丙○○極力爭取擔任監護人，由其擔任監護人亦無不妥之處
      ，另其亦願意和甲○○共同擔任監護人。
  4.建議：本案之家屬並不反對共同監護，顯示家屬雖彼此相處
    不睦，但彼此相處不睦並不會影響相對人權益，反而藉由彼
    此監督保障相對人法益，在保護相對人法益之立場上相當一
    致。建請法院依相對人最佳利益指定本案之監護人等語，以
    上有桃園縣政府99年3 月19日府社助字第0990103107號及基
    府社長貳字第09 90144245 號函暨訪視報告在卷可稽。本院
    斟酌上開訪視報告及調查事證之結果，認為聲請人戊○○、
    丙○○與關係人甲○○、丁○○、乙○○均為相對人之子女
    ，情屬至親，由渠等共同擔任相對人之輔助人，共同致力於
    協助相對人處理財產等相關事宜及生活照護，應屬適當，爰
    依前開法條選任之。又參諸民法第15條之2 之立法理由可知
    ，受輔助宣告人並不因輔助宣告而喪失行為能力，惟為保護
    其權益，於其為重要之法律行為時，應經輔助人同意，是民
    法第15條之2 第1 項列舉第1 款至第6 款之行為，應經輔助
    人之同意，附此敘明。
四、依民事訴訟法第624 條之1 第3 項、第608 條第1 項，裁定
    如主文。
中    華    民    國    99    年    6     月    11    日
                  家事法庭法     官  游智棋
以上正本係照原本作成。
本裁定就對相對人之輔助宣告部分不得抗告；另就其餘有關選定
輔助人部分如有不服，應於本裁定送達後10日內向本院提出抗告
狀。
中    華    民    國    99    年    6     月    11    日
                          書  記 官  劉文松
附錄：
民法第15條之2
（受輔助宣告之人應經輔助人同意之行為）
受輔助宣告之人為下列行為時，應經輔助人同意。但純獲法律上
利益，或依其年齡及身分、日常生活所必需者，不在此限：
一、為獨資、合夥營業或為法人之負責人。
二、為消費借貸、消費寄託、保證、贈與或信託。
三、為訴訟行為。
四、為和解、調解、調處或簽訂仲裁契約。
五、為不動產、船舶、航空器、汽車或其他重要財產之處分、設
    定負擔、買賣、租賃或借貸。
六、為遺產分割、遺贈、拋棄繼承權或其他相關權利。
七、法院依前條聲請權人或輔助人之聲請，所指定之其他行為。
第 78 條至第 83 條規定，於未依前項規定得輔助人同意之情形
，準用之。
第 85 條規定，於輔助人同意受輔助宣告之人為第 1 項第 1 款
行為時，準用之。
第 1 項所列應經同意之行為，無損害受輔助宣告之人利益之虞
，而輔助人仍不為同意時，受輔助宣告之人得逕行聲請法院許可
後為之。

司法院資訊處製作；財團法人民間司法改革基金會備份。
